【裁判字號】    95,易,2810
【裁判日期】    951114
【裁判案由】    竊盜
【裁判全文】
臺灣臺中地方法院刑事判決              95年度易字第2810號
公  訴  人  臺灣臺中地方法院檢察署檢察官
被      告  丁○○
                    (現於臺灣臺中監獄臺中分監執行中)
上列被告因竊盜案件，經檢察官提起公訴（95年度偵字第19128
號），被告於準備程序中就被訴事實為有罪之陳述，受命法官於
聽取當事人之意見後，本院合議庭裁定改由受命法官獨任以簡式
審判程序審理，判決如下：
    主    文
丁○○共同竊盜，累犯，處有期徒刑伍月；又共同竊盜，累犯，
處有期徒刑柒月；又共同竊盜，累犯，處有期徒刑柒月。應執行
有期徒刑壹年伍月。
    犯罪事實
一、丁○○前於民國九十三年間，因竊盜案件，經本院判處有期
    徒刑四月確定，甫於九十三年十月三日縮刑期滿執行完畢。
    復於九十四年間，因犯竊盜罪，經本院判處有期徒刑一年十
    月，並於九十五年二月二十日確定在案。詎其猶不知悔改，
    復分別為後述三次竊盜行為：
(一)丁○○與丙○○（另行審結）共同基於意圖為自己不法所有
    之犯意聯絡，於九十五年六月十五日十三時五十分許 (起訴
    書誤載為十四時許，十四時許為己○○警詢所述發現遭竊時
    間)，由丁○○駕駛丙○○所提供車號為NC-二四五九號之自
    用小客車，共同前往臺中縣清水鎮○○路二五一號土地公廟
    旁，以由丙○○在車上守候，由丁○○負責徒手竊取之方式
    ，共同竊取己○○所有之舊水溝蓋十二塊 (價值約新臺幣(
    下同)一萬二千元)。得手後並與丙○○共同將之載往臺中縣
    清水鎮○○路四三八之十號「昇詮資源回收行」，以一千二
    百六十七元之價格出賣與無贓物故意之盧景文（另由檢察官
    為不起訴處分），所得價款多歸丁○○取得，惟丁○○有拿
    二百元予丙○○加油，及拿錢予丙○○購買飲料等物。嗣經
    警調閱監視器記錄先循線查獲丙○○，再於九十五年六月二
    十日查獲丁○○。
(二)丁○○與乙○○（俟到案後再行審結）共同基於意圖為自己
    不法所有之犯意聯絡，於九十五年八月十六日十二時許，共
    同前往臺中縣梧棲鎮○○路三七五巷五七號前，由丁○○負
    責在一旁把風，乙○○負責以不詳方法轉動電門，共同竊取
    戊○○所使用管理車號為X三-四九一七號之自用小貨車一部
    （價值約三萬元）。得手後作為代步工具。
(三)丁○○與乙○○復另行共同基於意圖為自己不法所有之犯意
    聯絡，於九十五年八月二十五日十六時許，由乙○○駕駛上
    開竊得之車號X三-四九一七號贓車搭載丁○○，共同在臺中
    縣清水鎮一七二-六號後方空地，徒手竊取甲○○所有之不
    鏽鋼水塔二個（價值約一千二百元）。得手後駕車逃離現場
    ，嗣於同日十六時十五分許，行經臺中縣清水鎮○○路成都
    餐廳前，經警查悉丁○○與乙○○所駛自用小客車係屬贓車
    後立即追捕攔檢，丁○○與乙○○見狀即駕車加速逃逸，經
    警追捕至臺中縣清水鎮鎮○路與信義巷口，渠二人並棄車逃
    逸，警察追捕丁○○至臺中縣清水鎮公所市場旁並對空鳴槍
    一發，丁○○即逃入市場內，經警搜索圍捕，始於同日十七
    時許，在市場內攤架下查獲丁○○，而與丁○○分頭逃逸之
    乙○○則乘隙逃逸。
二、案經臺中縣警察局清水分局報告臺灣臺中地方法院檢察署檢
    察官偵查起訴。
    理    由
一、上揭犯罪事實，業據被告丁○○於警詢及偵審中坦承不諱，
    核與證人即同案被告丙○○於警詢及偵審中證述情節大致相
    符，並與證人盧景文於警詢及偵查中證述；證人即被害人己○○、戊○○、甲○○於警詢中證述遭竊情節；證人即參與
    追捕被告丁○○之警察童榮智於審理中證述情節相符，復有
    警察職務報告二份、收購記錄一份、舊水溝蓋照片五張、監
    視器相片二張、車輛失竊查詢資料一份、車號X3-4917號自
    用小貨車照片二張、不鏽鋼水塔二個之照片二張及贓物領據
    三張等件在卷可稽，足認被告自白與事實相符，堪可採信。
    綜上所述，本案事證明確，被告犯行堪以認定。
二、核被告丁○○所為，均係犯刑法第三百二十條第一項之竊盜
    罪。被告丁○○與丙○○就犯罪事實欄一 (一)部分所示犯
    行；被告丁○○與乙○○就犯罪事實欄一 (二)、(三)部分
    所示犯行，分別具有犯意聯絡及行為分擔，均為共同正犯。
    被告上開三次竊盜犯行，犯意各別，行為互殊，應予分論併
    罰。查，被告前於九十三年間，因竊盜案件，經本院判處有
    期徒刑四月確定，甫於九十三年十月三日縮刑期滿執行完畢
    ，有臺灣高等法院被告前案紀錄表一份在卷可稽，其於受有
    期徒刑執行完畢後五年內，再犯本件有期徒刑以上之罪，為
    累犯，就其如犯罪事實欄一 (一)部分所犯竊盜罪，應依修
    正前刑法第四十七條規定，加重其刑；就其如犯罪事實欄一
    (二)、(三)部分所犯竊盜罪，應依刑法第四十七條第一項規
    定，加重其刑。爰審酌被告前於九十三年間及九十四年間，
    分別因犯竊盜罪，經本院分別判處有期徒刑四月及一年十月
    確定，有臺灣高等法院被告前案紀錄表一份在卷可稽，素行
    不佳，竟再為本件竊盜犯行；其各次竊盜所得財物價值；被
    告於九十五年六月二十日為警查獲後，竟不知悛悔警惕，再
    為如犯罪事實欄一 (二)、(三)部分所示竊盜犯行，於九十
    五年八月二十五日逃避警察追緝及其於警詢、偵審中均能直
    承犯行之態度等一切情狀，就其所犯上開三次竊盜罪，分別
    量處如主文所示之刑，並依修正前刑法第五十一條第五款規
    定，定其應執行之刑。
三、查，被告如犯罪事實欄一 (一)部分所示竊盜犯行部分，其
    行為後，刑法第二條、第二十八條、第四十七條，均於九十
    四年二月二日修正公布，並自九十五年七月一日起施行，且
    (一)修正後刑法第二條第一項規定，已將新舊法律適用之「
    從新從輕」原則，改採「從舊從輕」原則，而此規定僅係規
    範行為後法律變更所生新舊法律比較適用之準據法，並非實
    體刑罰法律，自不生行為後法律變更之比較適用之問題，應
    逕行適用新法第二條第一項之規定，為「從舊從輕」之比較
    。(二)修正前刑法第二十八條：「二人以上共同『實施』犯
    罪之行為者，皆為正犯。」與修正後同條：「二人以上共同
    『實行』犯罪之行為者，皆為正犯。」之規定，二者在用語
    上固有不同，惟其修法理由乃在原「實施」一詞之範圍，在
    解釋上是否包括「陰謀共同正犯」及「預備共同正犯」存有
    爭議，為杜爭議，明白宣示本條不包括「陰謀共同正犯」及
    「預備共同正犯」，但仍包括共謀共同正犯，乃將「實施」
    修正為「實行」，此觀諸立法理由說明即明，是此部分修正
    應無有利、不利於被告之問題，依修正後刑法第二條第一項
    前段規定，應適用行為時即修正前刑法第二十八條規定。(
    三)又被告行為後，刑法第三十三條第五款亦於九十四年二
    月二日修正公布，並自九十五年七月一日起施行；修正後刑
    法第三十三條第五款規定「罰金：新臺幣一千元以上，以百
    元計算之」，與修正前刑法第三十三條第五款規定「罰金：
    一元以上」不同。比較新舊法結果，以舊法較有利於被告，
    故依刑法第二條第一項前段規定，本案關於刑法第三百二十
    條第一項之法定刑罰金部分，自應適用行為時之法律即修正
    前刑法第三十三條第五款規定決定其罰金部分之法定刑。而
    關於刑法第三百二十條第一項法定刑為罰金之提高標準之新
    舊法適用問題，因被告行為後，刑法施行法第一條之一於九
    十五年六月十四日修正公布增訂。修正增訂之刑法施行法第
    一條之一規定：「中華民國九十四年一月七日刑法修正施行
    後（按指九十五年七月一日），刑法分則編所定罰金之貨幣
    單位為新臺幣。九十四年一月七日刑法修正時，刑法分則編
    未修正之條文定有罰金者，自九十四年一月七日刑法修正施
    行後，就其所定數額提高為三十倍。但七十二年六月二十六
    日到九十四年一月七日新增或修正之條文，就其所定數額提
    高為三倍」。本件被告所犯刑法第三百二十條第一項竊盜罪
    之法定刑有罰金刑（銀元一千元以下），且為刑法分則編未
    修正之條文而定有罰金刑者；於刑法施行法第一條之一修正
    增訂前，其貨幣單位為銀元，罰金刑之提高標準應適用罰金
    罰鍰提高標準條例第一條之規定「依法律應處罰金、罰鍰者
    ，就其原定數額得提高為二倍至十倍」，而再依現行法規所
    定貨幣單位折算新臺幣條例第二條規定：「現行法規所定金
    額之貨幣單位為圓、銀元或元者，以新臺幣元之三倍折算之
    」。如換算為新臺幣，則刑法第三百二十條第一項法定刑罰
    金刑部分，應為罰金新臺幣三萬元以下（一千元乘十乘三）
    。如適用刑法施行法第一條之一規定提高三十倍，亦為新臺
    幣三萬元以下（一千元乘三十）。是其關於法定刑為罰金部
    分之提高標準，新舊法均無不利之情形，故依刑法第二條第
    一項前段規定，本案關於刑法第三百二十條第一項之法定刑
    罰金提高標準部分，自應適用行為時之法律即罰金罰鍰提高
    標準條例第一條及現行法規所定貨幣單位折算新臺幣條例第
    二條。(四)修正後刑法第四十七條第一項規定：「受徒刑之
    執行完畢，或一部之執行而赦免後，五年以內故意再犯有期
    徒刑以上之罪者，為累犯，加重本刑至二分之一。」，修正
    後刑法第四十九條規定「累犯之規定，於前所犯罪在外國法
    院受裁判者，不適用之。」，與修正前刑法第四十七條規定
    「受有期徒刑之執行完畢，或受無期徒刑或有期徒刑一部之
    執行而赦免後，五年以內再犯有期徒刑以上之罪者，為累犯
    ，加重本刑至二分之一。」，修正前刑法第四十九條規定「
    累犯之規定，於前所犯罪依軍法或於外國法院受裁判者，不
    適用之。」不同。且修正後刑法關於累犯之規定，其五年以
    內再犯之罪以故意犯為限，始應論以累犯，惟如前案係依軍
    法審判者，亦應論以累犯。修正前刑法關於累犯之規定，其
    五年以內再犯之罪以有期徒刑以上之罪（不分故意犯或過失
    犯），均應論以累犯，惟如前案係依軍法審判者，則不應論
    以累犯。且新舊法比較，應綜其全部之結果，而為比較，本
    案被告不論依新舊法規定，均應論以累犯，比較新舊法結果
    ，修正後規定，並無較有利於被告之情形，故依刑法第二條
    第一項前段規定，本案關於被告如犯罪事實欄一 (一)部分
    所犯竊盜罪，是否構成累犯之適用，自應適用行為時之法律
    即修正前刑法第四十七條規定。
四、刑法第五十一條，於九十四年二月二日修正公布，並自九十
    五年七月一日起施行，且新法第五十一條第二款增訂罰金與
    死刑併予執行；第五款提高多數有期徒刑合併應執行之刑不
    得逾三十年，新法施行後，應依新法第二條第一項之規定，
    適用最有利於行為人之法律。「裁判確定前犯數罪，其中一
    罪在新法施行前者，亦同」 (最高法院九十五年度第八次刑
    事庭會議結論意旨參照)，經比較新舊法結果，修正後刑法
    第五十一條第五款規定，並未較有利於被告，依據上開說明
    ，本案被告三次竊盜犯行，應依修正前刑法第五十一條第五
    款規定，定其應執行之刑。
據上論斷，應依刑事訴訟法第二百七十三條之一第一項、第二百
九十九條第一項前段，刑法第二條第一項、修正前刑法第二十八
條、刑法第二十八條、第三百二十條第一項、修正前刑法第四十
七條、刑法第四十七條第一項、修正前刑法第五十一條第五款，
罰金罰鍰提高標準條例第一條前段，刑法施行法第一條之一，判
決如主文。
中    華    民    國    95    年    11    月    14    日
                    臺灣臺中地方法院刑事第十庭
                              法  官  江奇峰
上正本證明與原本無異。
如不服本判決，應於送達後十日內向本院提出上訴狀（須附繕本
），上訴於臺灣高等法院臺中分院。
                              書記官  陳美年
中    華    民    國    95    年    11    月    14    日
附錄論罪科刑法條：
附錄本案論罪科刑法條全文
刑法第三百二十條第一項：
意圖為自己或第三人不法之所有，而竊取他人之動產者，為竊盜
罪，處五年以下有期徒刑、拘役或五百元以下罰金。


司法院資訊處製作；財團法人民間司法改革基金會備份。
